臺灣高等法院刑事判決　　　　　　　 96年度交上易字第187號
上　訴　人　台灣桃園地方法院檢察署檢察官
上　訴　人
即　被　告　甲○○
上列上訴人因被告過失傷害案件，不服臺灣桃園地方法院95年度
交易字第157號，中華民國96年4月18日第一審判決（起訴案號：
臺灣桃園地方法院檢察署95年度偵字第3695號），提起上訴，本
院判決如下：
    主  文
原判決撤銷。
甲○○從事業務之人，因業務上之過失傷害人，處有期徒刑捌月
，減為有期徒刑肆月，如易科罰金，以銀元佰元即新臺幣玖佰
元折算壹日。
    事  實
一、甲○○為杰鑫國際物流有限公司之戊○○○○司機，為從事
    駕駛業務之人，於民國94年9月24日凌晨，駕駛車牌XS-905
    號戊○○○○，沿國道一號高速公路外側車道往南行駛，於
    同日凌晨1時50分許，途經桃園縣中壢市○○道一號高速公
    路南向54公里處，本應注意車前狀況，並隨時採取必要之安
    全措施，依當時之天候雨，夜間有照明，路面濕潤無缺陷，
    道路無障礙物，視距良好，並無不能注意之情事，竟疏未注
    意與前車保持安全距離，因與前方不明車號之小貨車距離過
    近，欲閃避該車而變換車道至中間車道，卻操作車輛失當，
    衝撞內側護欄後車頭跨越侵入至對向（即北上）內線車道，
    適丁○○駕駛車牌2378-DZ號自用小客車沿國道一號高速公
    路內線車道往北行駛至上開地點，避煞不及，撞擊甲○○之
    聯結車車頭，丁○○因此受有左側血胸、雙側股骨骨折、左
    側肱骨骨折、左側橈骨、尺骨骨折等傷害。
二、案經丁○○及其妻乙○○提起告訴，及丁○○訴由內政部警
    政署國道公路警察局第一警察隊報請臺灣桃園地方法院檢察
    署檢察官偵查起訴。
    理  由
壹、程序方面：
    按「被告以外之人於審判外之陳述，雖不符前四條之規定，
    而經當事人於審判程序同意作為證據，法院審酌該言詞陳述
    或書面陳述作成時之情況，認為適當者，亦得為證據。」、
    「當事人、代理人或辯護人於法院調查證據時，知有第159
    條第1項不得為證據之情形，而未於言詞辯論終結前聲明異
    議者，視為有前項之同意。」，刑事訴訟法第159-5條定有
    明文。本件認定事實所引用之本件卷內所有卷證資料（包含
    人證與文書證據、物證等證據），並無證據證明係公務員違
    背法定程式所取得，且被告及辯護人於原審準備程序中即陳
    明對檢察官所提出之證據方法之證據能力沒意見等語，並於
    原審及本院審判期日對本院提示之卷證亦陳明沒意見等語，
    且卷內之文書證據，亦無刑事訴訟法第159條之4之顯有不可
    信之情況與不得作為證據之情形。綜上，依刑事訴訟法第15
    9條至159條之5之規定，本件認定事實所引用之本件卷證所
    有證據（包含人證與文書證據、物證等證據），均有證據能
    力，合先敘明。
貳、實體方面：
一、上訴人即被告之供述與辯解：
　　訊據上訴人即被告甲○○固坦承：伊係杰鑫國際物流有限公
    司之戊○○○○司機，於94年9月24日凌晨，駕駛車牌XS-90
    5號戊○○○○，沿國道一號高速公路外側車道往南行駛，
    於同日凌晨1時50分許，途經桃園縣中壢市○○道一號高速
    公路南向54公里處，因與前方不明車號之小貨車距離過近，
    欲閃避該車而變換車道至中間車道，卻操作車輛失當，衝撞
    內側護欄後車頭跨越侵入至對向（即北上）內線車道，適告
    訴人丁○○駕駛車牌2378-DZ號自用小客車沿國道一號高速
    公路內線車道往北行駛至上開地點，撞擊伊聯結車車頭等節
    ，惟矢口否認有過失傷害之犯行，辯稱：當時伊已停在北上
    之內側車道，案外人丙○○駕駛車號6005-DH號自小客車，
    已能閃避其車頭，告訴人丁○○係因其本身飲用酒類，致其
    判斷能力受損，才會閃避不及撞上，對於告訴人丁○○部分
    ，伊並無過失云云。
二、認定犯罪事實所憑之證據及理由：
  (一)關於被告於94年9月24日凌晨，駕駛車牌XS-905號戊○○○○，沿國道一號高速公路外側車道往南行駛，於同日凌晨1
    時50分許，途經桃園縣中壢市○○道一號高速公路南向54公
    里處，因與前方不明車號之小貨車距離過近，欲閃避該車而
    變換車道至中間車道，卻操作車輛失當，衝撞內側護欄後車
    頭跨越侵入至對向（即北上）內線車道，適告訴人丁○○駕
    駛車牌2378-DZ號自用小客車沿國道一號高速公路內線車道
    往北行駛至上開地點，撞擊被告之聯結車車頭，告訴人丁○○因而受有左側血胸、雙側股骨骨折、左側肱骨骨折、左側
    橈骨、尺骨骨折等傷害之事實，業據被告供承在卷，且據證
    人即告訴人丁○○於警詢中證述明確，且有道路交通事故現
    場圖、道路交通事故調查報告表（一）（二）各1份、現場
    照片12幀附卷可參（見偵卷第17頁至第26頁），再告訴人丁○○因本件車禍受有上開傷害，亦有長庚紀念醫院診斷證明
    書1紙在卷足憑（見偵卷第11頁），是此部分之事實堪以認
    定。
  (二)證人丙○○於偵查及原審審理中證稱：伊於94年9月24日凌
    晨，駕駛車號6005-DH號自小客車，沿國道一號中山高速公
    路北上路段行駛，案發地點為三線道，伊行駛在最內側車道
    ，行經案發地點前，發現對向南下有一部大貨車穿越中央分
    隔帶到伊駕駛之車道，當時伊是北上第一輛車，伊隨即看旁
    邊沒有車，就閃到外側車道後停在路肩，發現伊車頭有嚴重
    受損，車子擋風玻璃也受損，左前輪也破損，伊停下後，北
    上車道陸陸續續有車輛經過，約二台車自最外側車道經過後
    ，伊檢查伊駕駛之車子之後，就看到告訴人丁○○駕駛之自
    小客車正面撞到大貨車側面，案發當天有下小雨，視線不是
    很清楚，但不會影響到正常行車視線等語（見偵查卷第34頁
    、原審96年1月17日審判筆錄第3頁至第6頁）。
  (三)依證人丙○○之證述內容，應認被告駕駛之聯結車，衝撞內
    側護欄後車頭跨越侵入至對向（即北上）內線車道之過程中
    ，適證人丙○○駕駛自小客車經過，證人丙○○隨即切換至
    外側車道；而依證人丙○○之證述，告訴人丁○○所駕駛之
    自小客車車頭撞擊被告駕駛聯結車車頭側面等語，並由現場
    照片及道路交通現場草圖所示，被告駕駛之聯結車車頭侵入
    北上內側車道，並橫向九十度佔據內側側車一半（即聯結車
    車頭朝外側車道），被告駕駛聯結車車頭右側及告訴人丁○○駕駛自小客車車頭正面均受有損害等情觀之，應認係被告
    駕駛之聯結車侵入北上內側車道，車頭佔據內側車道之一半
    後，告訴人丁○○駕駛之自小客車車頭正面撞擊被告駕駛之
    聯結車車頭右側一節，應堪認定。
  (四)按汽車行駛時，駕駛人應注意車前狀況，並隨時採取必要之
    安全措施，又汽車行駛高速公路，前後兩車間之行車安全距
    離，在正常天候下，大型車應依車輛速率之每小時公里數值
    減二十，道路交通安全規則第94條第3項、高速公路交通管
    制規則第6條第1項（95年6月28日修正全文，並修正名稱為
    高速公路及快速公路交通管制規則）分別訂有明文，被告領
    有適當之駕駛執照，駕車負有上開注意義務，且當時並無不
    能注意之情事，竟疏未注意與前車保持安全距離，待發覺與
    前車距離過近時，欲閃避該車而變換車道，又操作車輛失當
    ，衝撞內側護欄後車頭跨越侵入對向（即北上）內側車道，
    是被告就車禍之發生顯有過失甚明。被告雖以前揭情詞置辯
    ，並舉證人丙○○證稱：被告之聯結車車道侵入北上車道後
    ，仍有車輛陸續經過等語，證明證人丙○○及其他車輛均能
    閃避，惟告訴人丁○○無法閃避，且認告訴人丁○○送醫急
    救時，其血液含有酒精濃度反應，而認告訴人丁○○之傷害
    與被告過失行為無涉云云。惟依上開證人丙○○證述內容，
    被告駕駛之聯結車侵入北上車道後，雖有2台車輛經過，惟
    該2台車輛均係行駛在最外側車道，而非行經被告聯結車車
    頭佔據之內側車道，且證人丙○○係被告於侵入北上車道過
    程中之第一台車輛，證人丙○○之自小客車之擋風玻璃破裂
    、前保險桿、引擎蓋等處亦受有損害，此據證人丙○○證述
    明確，顯見證人丙○○於相當距離即目及被告之聯結車有衝
    過中央分隔帶之情，雖採取緊急閃避措施，惟車輛左側仍與
    被告所駕駛之聯結車車頭擦撞，致車輛有上開損毀，有相當
    反應距離之證人丙○○尚且無法閃避，況係屬尾隨在證人丙○○後方之告訴人丁○○，如何能期待其完全閃避，而告訴
    人丁○○於送醫急救後，血液檢測結果含有酒精反應，有敏
    盛綜合醫院生化檢驗報告單1紙為據（見偵查卷第14頁），
    告訴人丁○○於駕車前有飲酒一情，雖屬明確，然本案發生
    原因係被告之聯結車車頭佔據北上內側車道，且告訴人丁○○行駛在北上之內側車道，告訴人丁○○對於其車道有聯結
    車車頭停放一情，並無注意及認識之可能，縱其駕車前飲用
    酒類而有違反交通規則，惟對於本案事故之發生並無注意之
    義務，是應認被告之過失與告訴人丁○○之傷害間，具有相
    當因果關係甚明。此外，本案經臺灣省桃園縣區車輛行車事
    故鑑定委員會、臺灣省車輛行車事故覆議鑑定委員會鑑定結
    果，均認被告雨夜駕駛半聯結車，於高速公路自行操控失當
    跨越過中央分隔帶侵入對向來車道，為肇事原因，證人丙○○、告訴人丁○○均無肇事因素（見原審卷附臺灣省桃園縣
    區車輛行車事故鑑定委員會95年7月27日桃縣行字第0955200
    2200號函及所附之鑑定意見書、臺灣省車輛行車事故覆議鑑
    定委員會函），亦同上開認定，雖其就證人丙○○與告訴人
    丁○○撞擊被告之聯結車車頭之順序認定有誤，然就本案肇
    事原因之認定，亦符事理，無礙其結果之認定。
  (五)綜上，本件事證明確，被告犯行堪以認定，應依法論科。
三、論罪：
  (一)刑法及刑法施行法部分條文業經於94年2月2日修正公布，並
    均於95年7月1日施行。按行為後法律有變更者，適用行為時
    之法律，但行為後之法律有利於行為人者，適用最有利於行
    為人之法律，現行刑法第2條第1項定有明文。修正後刑法第
    2條第1項之規定，係規範行為後法律變更所生新舊法律比較
    適用之準據法，於修正後刑法施行後，應適用修正後刑法第
    2條第1項規定之從舊從輕之原則為比較；修正後刑法第2條
    第2項，則為同條第1項之特別規定，於修正後刑法施行後，
    關於非拘束人身自由之保安處分，應依修正後刑法第2條第2
    項之規定，適用裁判時之法律。又修正後刑法第35條，乃刑
    之重輕之法定次序與標準，應適用裁判時之修正後刑法第35
    條之規定。修正後刑法第2條第1項係採從舊從輕原則，適用
    最有利於行為人之法律。既曰法律，自較刑之範圍為廣；除
    法律有特別規定者（如修正後刑法第2條第2項非拘束人身自
    由之保安處分適用裁判時法，修正後刑法施行法第9條之3規
    定之情形），應依其規定；或事關執行之緩刑之宣告，或犯
    罪在刑法修正施行前，自首在刑法施行後之自首部分，或程
    序之規定（程序從新，如刑法第40條沒收宣告之程序規定）
    ，應適用裁判時之修正後刑法之規定外；依修正後刑法第2
    條第1項比較時，應就罪刑有關之共犯、未遂犯、連續犯、
    牽連犯、結合犯，以及累犯加重，自首減輕暨其他法定加減
    原因（如身分加減）與加減例等一切情形，綜其全部之結果
    而為比較後，整個之適用，不能割裂而分別適用有利益之條
    文。關於易科罰金之折算標準、易服勞役之折算標準及期限
    、罰金與死刑是否併予執行、多數有期徒刑定應執行之刑時
    之最高刑期之限制等之修正，事涉行為人易刑折算標準金額
    之多寡與期限之長短及定執行刑時能否就罰金刑併予執行或
    有期徒刑定應執行之刑時最高度之限制，亦均屬依修正後刑
    法第2條第1項所應比較適用法律之範圍。拘束人身自由之保
    安處分，並非屬修正後刑法第2條第2項規定應適用裁判時法
    之範圍，除有特別規定者外，亦屬應依修正後刑法第2條第1
    項比較適用之法律；從刑附屬於主刑，除法律有特別規定者
    外，依主刑所適用之法律（以上參考最高法院95年05月23日
    刑事庭第8次會議決議及最高法院24年上字第4634號、24年
    上字第5292號、27年上字第2615號判例）。經查，被告行為
    後，關於刑法第284條第2項前段之業務過失傷害罪之法定罰
    金刑部分，由原定貨幣單位銀元1000元以下罰金，依罰金罰
    鍰提高標準條例第1條前段提高10倍為銀元10000元（折算為
    新台幣30000元以下罰金），經依修正後刑法施行法第1條之
    1第1項、第2項但書規定，修正貨幣單位為新台幣，並就所
    定數額提高為30倍，亦即修正為新台幣30000元以下罰金；
    而法定罰金刑最低度部分，由修正前刑法第33條第5款規定
    為銀元1元（依罰金罰鍰提高標準條例第1條前段提高10倍為
    銀元10元，折算為新台幣30元）以上，修正後刑法第33條第
    5款則修正為新台幣1000元以上，以百元計算，經綜合比較
    行為時法與裁判時法，關於罰金刑最高度部分，行為時法與
    裁判時法輕重相同，行為時法並無不利於被告情形，而就罰
    金刑最低度部分，行為時法較有利於被告；依修正後刑法第
    2條第1項前段規定，應適用行為時法即修正前刑法之規定（
    罰金之最高額度，應依罰金罰金罰鍰提高標準條例第1條前
    段之規定計算）。
  (二)核被告所為，係犯刑法第284條第2項前段之業務過失傷害罪
    。
四、撤銷改判及科刑之理由：
    原審據以論罪科刑，固非無據，惟被告犯罪時間在中華民國
    96年4月24日以前，合於減刑條件，原審未及予以減刑，尚
    有未洽。檢察官上訴意旨以：告訴人身受重傷（意指傷勢嚴
    重），至今仍無法行動，且必須陸續接受手術治療，原審僅
    科處有期徒刑8月，尚不足以令被告有所警惕，指摘原判決
    量刑過輕云云，被告上訴意旨指摘原判決量刑過重云云，惟
    原審已綜核全部卷證資料，詳加斟酌論斷，敘明其所憑之證
    據及認定之理由，而以被告否認犯罪所持之辯解為不足採，
    予以指駁綦詳，俱有卷存之證據資料可資覆按，且量刑亦屬
    妥當，所為上訴固無理由，惟原判決既有上開可議之處，自
    應由本院將原判決予以撤銷改判。爰審酌被告擔任聯結車之
　　職業駕駛，對於車輛行駛較一般人更具有注意之義務及責任
  　，且在高速公路上駕駛大型之聯結車，更應與前車保持安全
    之距離，本案發生係屬雨夜，注意責任更較一般人為重，惟
    被告疏於注意，致生本件交通事故，其過失甚鉅，且事後尚
    未與告訴人丁○○達成和解，並認己並無過失，難認其有悔
    意，及被告素行、犯後態度等一切情狀，量處有期徒刑8月
    。又被告犯罪時間在中華民國96年4月24日以前，合於中華
    民國96年罪犯減刑條例第2條第1項第3款減刑條件，依法減
    輕其刑二分之一，並同時諭知易科罰金之折算標準。
參、適用法律：
據上論斷，應依刑事訴訟法第369條第1項前段、第364條、第299
條第1項前段，刑法第2條第1項前段、刑法第284條第2項前段、
修正前刑法第41條第1項前段，罰金罰鍰提高標準條例第1條前段
，中華民國96年罪犯減刑條例第2條第1項第3款、第9條，廢止前
罰金罰鍰提高標準條例第2條，現行法規所定貨幣單位折算新台
幣條例第2條，判決如主文。
本案經檢察官鄭龍照到庭執行職務。
中　　華　　民　　國　　96　　年　　7 　　月　　20　　日
　　　　　　　　　刑事第十八庭審判長法　官  溫耀源
　　　　　　　　　　　　　　　　　  法　官  陳健順
　　　　　　　　　　　　　　　　　  法　官  邱同印
以上正本證明與原本無異。
不得上訴。
                                    書記官  莊昭樹
中　　華　　民　　國　　96　　年　　7 　　月　　20　　日
附錄：本案論罪科刑法條全文
中華民國刑法第284條
（過失傷害罪）
因過失傷害人者，處6月以下有期徒刑、拘役或5百元以下罰金，
致重傷者，處1年以下有期徒刑、拘役或5百元以下罰金。
從事業務之人，因業務上之過失傷害人者，處1年以下有期徒刑
、拘役或1千元以下罰金，致重傷者，處3年以下有期徒刑、拘役
或2千元以下罰金。
